【裁判字號】    98,上訴,695
【裁判日期】    980811
【裁判案由】    毒品危害防制條例
【裁判全文】
臺灣高等法院臺南分院刑事判決         98年度上訴字第695號
上  訴  人
即  被  告  甲○○
上列上訴人因毒品危害防制條例案件，不服臺灣雲林地方法院98
年度訴字第385號中華民國98年6月1日第一審判決（起訴案號：
臺灣雲林地方法院檢察署98年度毒偵字第285號），提起上訴，
本院判決如下：
    主  文
上訴駁回。
    事  實
一、甲○○前因施用毒品案件，經強制戒治後，於民國89年6月9
    日停止戒治交付保護管束，而於89年11月20日期滿未經撤銷
    ，視為強制戒治執行完畢，由臺灣臺南地方法院檢察署檢察
    官於89年12月17日以89年度戒毒偵字第754號為不起訴處分
    確定。又因施用第二級毒品案件，由該署檢察官送強制戒治
    並聲請簡易判決處刑，經臺灣雲林地方法院於92年4月4日以
    91年度港簡字第139號判處有期徒刑5月確定，於93年6月9日
    執行完畢；強制戒治部分，於93年1月9日因法律修正而釋放
    。甲○○基於施用第一級毒品及第二級毒品之犯意，於民國
    98年2月27日下午2時許，在雲林縣北港鎮○○路37之10號10
    樓，以將海洛因及甲基安非他命置放在玻璃球內燒烤吸食其
    霧氣之方式，同時施用第一級毒品海洛因及第二級毒品甲基
    安非他命1次。嗣為警持搜索票，於98年2月27日17時15分許
    ，在上址查獲，並扣得甲○○所持有之第二級毒品甲基安非
    他命5包（毛重2.44公克，係乙○○所轉讓，已另案請法院
    宣告沒收），經其同意採集其尿液送驗，檢出毒品嗎啡及甲
    基安非他命陽性反應，始悉上情。
二、案經雲林縣警察局北港分局報告臺灣雲林地方法院檢察署檢
    察官偵查起訴。
    理  由
一、被告經合法傳喚，未到庭，惟上開事實，業據被告甲○○於
    原審之自白不諱，被告為警所採集之尿液，經以氣相層析質
    譜儀法確認檢驗，檢出毒品「嗎啡」及「甲基安非他命」之
    陽性反應，有臺灣檢驗科技股份有限公司98年3月11日報告
    編號KＺ000000000000號濫用藥物尿液檢驗報告乙紙可稽，被
    告所持有之上開毒品，經送鑑驗，檢出含有第二級毒品甲基
    安非他命成分，亦有行政院衛生署管制藥品管理局鑑定書影
    本（管檢字第0980003293號）可按，被告為警所採集之尿液
    ，其檢體編號與前揭濫用藥物尿液檢驗報告之檢體編號相同
    之事實。雲林縣警察局北港分局查獲毒品案件嫌犯尿液真實
    姓名對照表乙紙，被告觀察勒戒後，五年內再犯罪，經依法
    追訴處罰，第3次再度施用毒品之情，亦有刑案資料查註紀
    錄表、全國施用毒品案件紀錄表在卷可憑，犯行應堪認定。
二、按犯毒品危害防制條例第10條施用第一、二級毒品之罪者，
    檢察官應聲請法院裁定，令被告入勒戒處所觀察、勒戒，經
    觀察、勒戒後，檢察官依據勒戒處分之陳報，認受觀察、勒
    戒人無繼續施用毒品傾向者，應即釋放，並為不起訴之處分
    ；認受觀察、勒戒人有繼續施用毒品之傾向者，檢察官應聲
    請法院裁定令入戒治處所強制戒治，其期間為6個月以上，
    至無繼續強制戒治之必要為止，但最長不得逾1年，強制戒
    治期滿，應即釋放，由檢察官為不起訴之處分。觀察、勒戒
    或強制戒治執行完畢釋放後，5年內再犯第10條之罪者，應
    依一般刑事訴訟程式予以起訴論罪科刑，此觀諸毒品危害防
    制條例第20條第1項、第2項、第23條第1項、第2項規定自明
    。而被告若於5年內已再犯，經依法追訴處罰，縱其第3次（
    或第3次以上）再度施用毒品之時間，在初犯經觀察、勒戒
    或強制戒治執行完畢釋放5年以後，已不合於「5年後再犯」
    之規定，且因已於「5年內再犯」，顯見其再犯率甚高，原
    實施觀察、勒戒或強制戒治，已無法收其實效，即應依該條
    例第10條處罰（最高法院95年第7次刑事庭會議決定可資參
    照）。經查，被告前因施用毒品案件，經裁定送觀察、勒戒
    後，認有繼續施用毒品傾向，經臺灣臺南地方法院以88年度
    毒聲字第3508號裁定令入戒治處所施以強制戒治，於89年11
    月20日執行強制戒治完畢釋放，並由臺灣臺南地方法院檢察
    署檢察官以89年度戒毒偵字第754號為不起訴處分確定；其
    於上開強制戒治執行完畢釋放後5年內，復於91年間，因施
    用毒品案件，經原審以91年度毒聲字第765號裁定令入戒治
    處所施以強制戒治，嗣於93年1月9日因法律修正而釋放，所
    犯施用毒品罪部分，經台灣雲林地方法院以91年度港簡字第
    139號判處有期徒刑5月確定之事實，有臺灣高等法院被告前
    案紀錄表1份在卷可考，則被告再犯本案施用毒品犯行之時
    間，雖在前次強制戒治執行完畢釋放5年後，惟其既已於5年
    內再犯，依前揭說明，仍應依法予以論罪科刑。
三、核被告之所為，係犯毒品危害防制條例第10條第1 項及第2
    項之施用第一級毒品罪及施用第二級毒品罪。被告持有海洛
    因及甲基安非他命之低度行為，均為施用之高度行為所吸收
    ，均不另論罪。被告係以一施用行為，同時施用第一、二級
    毒品，為想像競合犯，依刑法第55條規定，從一重論以施用
    第一級毒品罪。公訴意旨認被告係分別施用海洛因及甲基安
    非他命，容有誤會，應予敘明。被告有如起訴書犯罪事實欄
    所載之前科紀錄，其受有期徒刑之執行完畢後，5年以內故
    意再犯有期徒刑以上之本罪，為累犯，依刑法第47條第1項
    規定，加重其刑。
四、原審因予適用毒品危害防制條例第10條第1項、第2項、第18
    條第1項前段，刑法第11條、第55條、第47條第1項，並審酌
    被告前因施用毒品案件，經觀察、勒戒、強制戒治及有期徒
    刑之執行後，仍未戒絕毒品，再犯本案施用毒品犯行，顯見
    其無悔改之意，戒毒之意志不堅，有失政府制定毒品危害防
    制條例之立法美意，惟念其施用毒品乃自戕一己之身體健康
    ，尚未害及他人，犯後亦坦承犯行，態度良好等一切情狀，
    量處有期徒刑八月，扣案之晶體5包，經送驗結果，確含第
    二級毒品甲基安非他命成分，驗餘合計數量為2.692公克，
    有行政院衛生署管制藥品管理局98年4月8日管檢字第098000
    3293號鑑定書1份在卷可憑，而該等毒品之包裝袋因已無法
    與毒品析離，應與毒品同視，依毒品危害防制條例第18條第
    1項前段規定，均沒收銷燬之。本院核其認事用法俱無不合
    ，量刑亦稱妥適，被告上訴意旨未附理由，空言指摘原判決
    不當，並無可取，為無理由，應予駁回。
五、被告經合法傳喚，無正當理由不到庭，不待其陳述逕行判決
    。
據上論結，應依刑事訴訟法第368條、第371條，判決如主文。
本案經檢察官趙中岳到庭執行職務。
中    華    民    國    98    年    8     月    11    日
                  刑事第五庭    審判長法  官  楊明章
                                      法  官  顏基典
                                      法  官  楊子莊
以上正本證明與原本無異。
如不服本判決應於收受送達後10日內向本院提出上訴書狀，其未
敘述上訴理由者，並得於提起上訴後10日內向本院補提理由書（
均須按他造當事人之人數附繕本）「切勿逕送上級法院」。
                                      書記官  王全龍
中    華    民    國    98    年    8     月    11    日
附錄本案論罪科刑法條全文：
毒品危害防制條例第10條：
施用第一級毒品者，處6月以上5年以下有期徒刑。
施用第二級毒品者，處3年以下有期徒刑。


司法院資訊處製作；財團法人民間司法改革基金會備份。
